【裁判字號】    91,上易,3014
【裁判日期】    920418
【裁判案由】    違反著作權法
【裁判全文】
臺灣高等法院刑事判決                          九十一年度上易字第三０一四號
    上  訴  人  臺灣臺北地方法院檢察署檢察官
    被      告  丁○○○○技股份有限公司（原名匯財電腦資訊有限公司）
    代  表  人  戊  ○
右上訴人因被告違反著作權法案件，不服臺灣臺北地方法院八十九年度易字第二０三
五號，中華民國九十一年七月二十九日第一審判決（起訴案號：臺灣臺北地方法院檢
察署八十九年度偵字第一０五０九號、併辦案號：臺灣臺北地方法院檢察署九十年度
偵字第六一○三號），提起上訴，本院判決如左：
    主  文
上訴駁回。
    理  由
一、公訴意旨略以：甲○○（業經臺灣臺北地方法院八十九年度易字第二０三五號、
    本院九十一年度上易字第三０一四號判決無罪）係設於台北市○○區○○路二段
    一０三號十一樓之被告丁○○○○技股份有限公司（原名為匯財電腦資訊有限公
    司，下稱匯財公司）負責人，與公司總經理丙○○（業經台灣台北地方法院檢察
    署檢察官併由本院另案審理中）共同基於概括犯意之聯絡，自民國八十八年四月
    八日起，至同年十二月十三日止，連續在台北縣板橋市○○路○段三十三號十五
    樓及台北市○○區○○路二段一０三號十一樓等處所，未經設於英國倫敦市○○
    街八十五號之路透社同意，擅自使用該社享有著作權之財經文章、理財資訊及匯
    率分析表等編排資料，並將上揭路透社享有著作權之資料，連續透過網際網路公
    開播送並出售予該公司所屬客戶牟利，嗣經警查獲。案經著作權人乙○○○股份
    有限公司訴由內政部警政署刑事警察局移送偵辦。因認被告匯財公司之從業人員
    丙○○涉有違反著作權法第九十二條之擅自以公開播送之方法侵害他人之著作財
    產權罪嫌，被告匯財公司應依同法第一百零一條第一項規定，以其從業人員，因
    執行業務，犯第九十一條至第九十六條之罪者，對其科處罰金云云。
二、按犯罪事實應依證據認定之，無證據不得推定其犯罪事實。又不能證明被告犯罪
    者，應諭知無罪之判決，刑事訴訟法第一百五十四條、第三百零一條第一項分別
    定有明文。次按事實之認定，應憑證據，如未能發現相當證據，或證據不足以證
    明，自不能以推測或擬制之方法，為裁判基礎。（最高法院四十年台上字第八六
    號判例參照）又認定犯罪事實，所憑之證據，雖不以直接證據為限，間接證據亦
    包括在內，然無論直接或間接證據，其為訴訟上之證明，須於通常一般之人均不
    致於有所懷疑，而得確信其為真實之程度者，始得據之為有罪之認定，倘其證明
    尚未達到此一程度，而有合理性懷疑之存在時，即無從為有罪之認定。（最高法
    院七十六年台上字第四九八六號判例參照）
三、次按著作權法第九十二條規定：「擅自以公開口述、公開播送、公開上映、公開
    演出、公開展示、改作、編輯或出租之方法侵害他人之著作財產權者，處三年以
    下有期徒刑，得併科新台幣十五萬元以下罰金。」，另按著作權法第三條第一項
    第七款規定：「公開播送，指基於公眾接收訊息為目的，以有線電、無線電或其
    他器材，藉聲音或影像向公眾傳達著作內容。由原播送人以外之人，以有線電或
     無線電將原播送之聲音或影像向公眾傳達者，亦屬之。」，另參諸著作權法第
    二十四條之規定，可知公開播送之要件為：（Ａ）所使用之傳播工具為有線電或
    無線電或其他相類似器材，（Ｂ）係藉聲音或影像為傳達，（Ｃ）向公眾傳達，
    （Ｄ）傳達之內容包括各種著作權法上之著作。茲所謂無線電指廣播電台、無線
    電視台而言，有線電則指有線電視、電傳視訊等，再者，所謂「其他器材」，法
    條雖未明示其性質，但解釋上其性質必須與有線電或無線電相當，並具有發射傳
    著作，一般大眾只能在該時段內，接收或不接收該著作內容，不能就接收之時間
    自由決定，若公眾就其接收之時間、內容，得自由選擇，核與公開播送之文義，
    顯不相當。電腦資料庫或其他電子資訊提供者，對於不特定人提供線上資訊服務
    ，而提供客戶資料，或供人下載，皆不屬之。著作權法第九十二條、第三條第一
    項第七款規定「公開播送」，本諸罪刑法定主義原則，乃專指有線、無線電視台
    ，或其他與有線電或無線電相當，且具有發射傳送訊號功能，藉影音向公眾傳達
    著作內容而言，並不及於藉網路傳輸著作內容。
四、本件公訴人認被告匯財公司涉有前開違反著作權法第九十二條規定之犯行，無非
    以告訴代理人即乙○○○社台灣分公司員工林建同之指述、證人即匯財公司員工
    湯以慧之證詞、台北縣政府營利事業登記證、匯財公司抄襲乙○○○社資訊之相
    關列印資料等件為主要論據。
五、經查：
    （一）匯財電腦資訊有限公司業已變更組織為丁○○○○技股份有限公司，代表
          人並由甲○○變更為戊○，此有經濟部公司基本資料查詢表、台北市政府
          建設局九十年一月十二日北市建商二字第九０六０七六六二號函、九十年
          一月三十日北市建商二字第九０六０八七八六號函附卷可稽，並經本院調
          閱匯財電腦資訊有限公司案卷全卷審認無訛，有台北市政府建設局九十年
          二月二十六日北市建商二字第九０六一二四七０號函暨檢附之附件即匯財
          公司案卷在卷可查，合先敘明。
    （二）公訴人認被告匯財公司從業人員丙○○擅自使用路透社享有著作權之財經
          文章、理財資訊及匯率分析表等編排資料，並將上揭路透社享有著作權之
          資料，連續透過網際網路公開播送並出售予該公司所屬客戶牟利，所為觸
          犯著作權法第九十二條之擅自以公開播送之方法侵害他人之著作財產權罪
          云云，揆諸上揭著作權法第九十二條規定之文義，顯無法以該罪名相繩。
六、至被告匯財公司是否因從業人員丙○○將路透社之財經文章、理財資訊及匯率分
    析表等編排資料之文字著作擅自「下載」重製後再「上載」或「轉貼」至網路上
    ，進而供被告匯財公司客戶瀏覽而涉嫌重製或意圖銷售而重製之行為，或涉嫌將
    路透社享有著作權之財經文章、理財資訊及匯率分析表擅自加以改作，而涉有違
    反著作權法第九十一條第一項之擅自以重製之方法侵害他人之著作財產權之規定
    或違反同條第二項之意圖銷售而擅自以重製之方法侵害他人之著作財產權之規定
    抑或擅自以改作之方法侵害他人之著作財產權規定之行為，被告匯財公司或應依
    同法第一百零一條第一項之規定論處，惟公訴人就此部分事實，並未起訴，本院
    自無從加以審酌。
七、從而，告訴代理人宋耀明律師、林之嵐律師及林建同之指述、證人湯以慧之證詞
    、扣案之易富財ＩＮＦＯＴＲＡＤＥ２００１全球金融資訊網路即時系統產品、
    易富財ＩＮＦＯＴＲＡＤＥ２００１畫面資料磁片帶及匯財公司涉嫌抄襲告訴人
    資訊之相關列印資料等件，或可用以證明被告匯財公司之從業人員丙○○，涉有
    未據提起公訴之其他違反著作權法規定犯行，惟究不足資為本案被告匯財公司其
    從業人員丙○○，有違反著作權法第九十二條之認定，而對被告匯財公司依同法
    第一百零一條第一項規定論科罰金。此外，復查無其他積極證據足資證明被告匯
    財公司有何公訴人所指之違反著作權法規定犯行，不能證明被告匯財公司犯罪。
八、原審諭知被告無罪，經核尚無違誤，檢察官上訴意旨以：現行著作權法之「公開
    播送」應涵攝「網路上之互動傳輸」，指摘原判決不當，為無理由，應予駁回。
九、公訴人另以九十年度偵字第六一○三號移送事實，與本案起訴部分有連續犯之裁
    判上一罪關係，而函送原審併辦，惟本案被告匯財公司被訴涉嫌違反著作權法部
    分，既不能證明其犯罪，核與併辦部分，自無何裁判上一罪之關係，此部分應退
    回由檢察官另行處理，附此敘明。
十、被告匯財公司代表人戊○於審判期日經合法傳喚，無正當理由不到庭，爰不待其
    陳述，逕行判決。
據上論斷，應依刑事訴訟法第三百七十一條、第三百六十八條，判決如主文。
本案經檢察官李良忠到庭執行職務。
中      華      民      國    九十二    年      四      月     十八     日
                              臺灣高等法院刑事第六庭
                                  審判長法  官  陳  春  秋
                                        法  官  高  明  哲
                                        法  官  洪  英  花
右正本證明與原本無異。
不得上訴。
                                        書記官  陳  威  霖
中      華      民      國    九十二    年      四      月    二十二    日


司法院資訊處製作；財團法人民間司法改革基金會備份。
